【裁判字號】    98,上易,51
【裁判日期】    981130
【裁判案由】    損害賠償
【裁判全文】
臺灣高等法院高雄分院民事判決          98年度上易字第51號
上  訴  人  中租迪和股份有限公司
法定代理人  乙○○
訴訟代理人  甲○○
被 上訴 人  丙○○○○○○
                      之1號
上列當事人間因請求損害賠償事件，對於民國97年12月10日臺灣
屏東地方法院97年度訴字第406 號第一審判決提起上訴，本院於
98 年11 月25日辯論終結，茲判決如下：
    主  文
原判決關於駁回上訴人後開第二項之訴部分，及訴訟費用之裁判
，均廢棄。
被上訴人應給付上訴人新台幣貳拾萬元及自民國九十七年九月六
日起至清償日止，按年利率百分之五計算之利息。
其餘上訴駁回。
第一、二審訴訟費用，由被上訴人負擔五分之一，餘由上訴人負
擔。
    事實及理由
一、上訴人主張：訴外人新暉通運有限公司（下稱新暉公司）前
    於國94年10月6 日與伊辦理車輛分期買賣合約，並以營業遊
    覽大客車乙輛（車號Y3-567、年份：1998、廠牌：MAN 、規
    格型式：18.400HOCL，下稱系爭車輛）設定動產抵押權予伊
    以為擔保。95年3 月15日新暉公司用以支付分期買賣價金之
    支票，提示遭拒絕付款，經伊追索未果，遂聲請屏東地方法
    院行點交系爭車輛予伊占有。惟被上訴人聲請屏東地方法院
    以95年度裁全字第3350號裁定准為假扣押，於95年10月11日
    查封系爭車輛。嗣被上訴人提起確認系爭車輛抵押權不存在
    之本案訴訟，經原審以95年度重訴字第64號判決其敗訴確定
    後，被上訴人雖已聲請撤銷假扣押裁定，並於96年11月12日
    將車輛交還伊。惟伊於96年11月23日就該車輛依法舉行公開
    拍賣，因車輛市場交易價格跌落致僅拍賣受償新台幣（下同
    ）60萬元而受重大損失。伊曾於95年9 月就同年份、廠牌、
    規格型式之營業遊覽大客車車輛舉行公開拍賣，以145 萬元
    拍定。伊就系爭車輛如於95年10月舉行公開拍賣至少應可受
    償145 萬元，然因被上訴人之不當假扣押行為致伊僅拍賣受
    償60萬元，受有85萬元之損失。爰依民事訴訟法第531 條第
    1 項規定，求為判決：(一)被上訴人應給付上訴人85萬元，及
    自96年11月24日起至清償日止，按年利率5 % 計算之利息。
    (二)願供擔保請准宣告假執行。原審為上訴人敗訴之判決，上
    訴人提起上訴，減縮利息請求之起算日，聲明：(一)原判決廢
    棄。(二)被上訴人應給付上訴人85萬元，及自起訴狀繕本送達
    翌起至清償日止，按年利率5%計算之利息。
二、被上訴人則以：伊於91年2 月26日以450 萬元向新暉公司購
    買系爭車輛，並將車輛靠行新暉公司，但新暉公司負責人鄭
    又仁未經伊同意，以該車輛向上訴人貸款並設定350 萬元動
    產抵押權予上訴人。因鄭又仁未依約償債，上訴人聲請法院
    將系爭車輛點交上訴人占有，伊乃聲請假扣押裁定查封該車
    輛，並提起確認該車輛抵押權不存在之訴。嗣伊本案訴訟敗
    訴確定後，伊已將車輛交還上訴人拍賣，由汶其通運公司以
    60萬元拍定，伊再將該車輛買回營業。伊對系爭車輛聲請法
    院裁定准為假扣押查封，係正當權利之行使，並無任何故意
    或過失。且伊係因本案訴訟敗訴確定而聲請撤銷假扣押裁定
    ，僅屬因命假扣押以後之情事變更而撤銷，尚非民事訴訟法
    第531 條所謂假扣押裁定因自始不當而撤銷，亦非因同法第
    529 條第4 項及第530 條第3 項之規定而撤銷，上訴人自無
    從依同法第531 條第1 項規定，請求伊賠償其因假扣押所受
    之損害等語，資為抗辯。並聲明駁回上訴人之上訴。
三、兩造不爭執事項：
  (一)系爭車輛經上訴人聲請屏東地方法院以95年度執字第10182
    號取回車輛事件執行點交上訴人占有。嗣經被上訴人聲請屏
    東地方法院以95年度裁全字第3350號裁定准為假扣押，並於
    95年10月11日查封系爭車輛。
  (二)被上訴人提起確認系爭車輛抵押權不存在之本案訴訴訟，經
    屏東地方法院95年度重訴字第64號判決被上訴人敗訴確定。
  (三)被上訴人於本案訴訟敗訴確定後，聲請屏東地方法院以96年
    度裁全聲字第137 號裁定撤銷上開假扣押裁定，並將車輛交
    還上訴人拍賣，由汶其通運公司以60萬元拍定，嗣被上訴人
    再買回系爭車輛營業。
四、兩造爭執之事項：上訴人是否得請求被上訴人賠償損害？如
    是，上訴人得請求之金額若干？本院判斷如下：
  (一)按民事訴訟法第530 條第3 項規定：假扣押之裁定，債權人
    得聲請撤銷之；假扣押裁定因第530 條第3 項之規定而撤銷
    者，債權人應賠償債務人因假扣押或供擔保所受之損害，為
    同法第531 條所明定。又債權人所負此項賠償損害責任，乃
    本於假扣押裁定撤銷之法定事由而生，不以債權人有無故意
    或過失為要件（最高法院58年台上字第1421號判例、89年台
    上字第672 號判決意旨照）。查，被上訴人對系爭車輛向
    屏東地方法院聲請假扣押，而其本案訴訟敗訴確定後，聲請
    撤銷假扣押裁定，既屬事實，依上說明，上訴人請求被上訴
    人賠償其因假扣押所生之損害，即非無據。被上訴人以其聲
    請假扣押並無何故意或過失，且其聲請撤銷假扣押裁定，僅
    屬因命假扣押以後之情事變更而撤銷，抗辯無須依民事訴訟
    法第531 條第1 項規定負賠償損害責任，顯不足採。
  (二)系爭車輛經被上訴人交還上訴人進行公開拍賣，由汶其通運
    公司以60萬元拍定，已如前述，上訴人雖以伊先前曾於95年
    9 月就同年份、廠牌、規格型式之營業遊覽大客車車輛依法
    舉行公開拍賣，以145 萬元拍定，伊就系爭車輛如於95年10
    月舉行公開拍賣至少應可受償145 萬元，嗣因被上訴人之假
    扣押，致伊僅拍賣受償60萬元，故受有85萬元之損失等語，
    固據提出刊登拍賣公告報紙、投標單及統一發票等影本為證
    ，惟經被上訴人否認。查，本院囑託華淵鑑價股份有限公司
    （下稱華淵公司）鑑定系爭車輛於95年10月遭假扣押查封時
    之價值，認無法判定其保養維修狀態，故預估當時可能成交
    價為80萬元至100 萬元間，於此區間內之價格均為可能成交
    價格等情，有外放鑑價報告可稽。被上訴人雖抗辯系爭車輛
    並無鑑價報告所載之行情，惟對鑑價結果並未提出如何不服
    之理由，本院依上開鑑價報告書上鑑價人員資格表所載，審
    酌其鑑價人員具有不動產專業知識與技能，不致有偏頗任何
    一造之虞，認該公司所為鑑定，應堪採信。本院斟酌系爭車
    輛為遊覽大客車、於95年10月當時使用年限約7 、8 年，並
    無證據證明當時保養維修非常良好，及市場景氣等情況，認
    系爭車輛於95年10月當時之價值應為80萬元。上訴人上開主
    張系爭車輛於95年10月拍賣至少應可受償145 萬元云云，要
    無可採。是系爭車輛倘未經被上訴人聲請裁定准為假扣押查
    封，上訴人於95年10月即得拍賣該車輛而受償80萬元，然因
    被上訴人聲請假扣押查封致其嗣後僅拍賣受償60萬元，自受
    有20萬元損失，上訴人自得請求被上訴人如數賠償。被上訴
    人另辯以上訴人所受損害應以系爭車輛目前價值價計算，且
    系爭車輛既係上訴人心甘情願以60萬元賣給汶其通運公司，
    再由伊買回，伊無須負賠償責任云云，核不足取。
五、綜上所述，上訴人依民事訴訟法第531 條第1 項規定，得請
    求被上訴人給付，其請求之金額，在20萬元及自起訴狀繕本
    送達翌日即97年9 月6 日起至清償日止，按年利率5% 計 算
    利息範圍內，即屬正當，應予准許，逾此部分之請求，即非
    正當，不應准許。原審就上開應准許部分，為上訴人敗訴之
    判決，自有未合，上訴意旨指摘原判決此部分不當，求予廢
    棄，為有理由，爰由本院予以廢棄，改判如主文第2 項所示
    。原審就上開不應准許部分，為上訴人敗訴之判決，並駁回
    其假執行之聲請，並無不合，上訴意旨指摘原判決此部分不
    當，求予廢棄改判，非有理由，應予駁回。又本件判決不得
    上訴第三審，自無宣告假執行之必要，原審駁回上訴人假執
    行之聲請，理由雖有不同，惟結論相同，應予維持。至兩造
    其餘主張及所提證據，於本件判決結果不生影響，無再逐一
    論述，附此敘明。
六、據上論結，本件上訴為一部有理由，一部無理由，依民事訴
    訟法第450 條、第449 條第1 、2 項、第79條，判決如主文
    。
中    華    民    國    98    年    11    月    30    日
                            民事第六庭
                                審判長法官  許明進
                                法      官  李炫德
                                法      官  徐文祥
以上正本證明與原本無異。
本件不得上訴。
中    華    民    國    98    年    12    月    4     日
                                書  記  官  呂素珍
附註：
民事訴訟法第466 條之1 ：
對於第二審判決上訴，上訴人應委任律師為訴訟代理人，但上訴
人或其法定代理人具有律師資格者，不在此限。
上訴人之配偶、三親等內之血親、二親等內之姻親，或上訴人為
法人、中央或地方機關時，其所屬專任人員具有律師資格並經法
院認適當者，亦得為第三審訴訟代理人。
第1 項但書及第2 項情形，應於提起上訴或委任時釋明之。


司法院資訊處製作；財團法人民間司法改革基金會備份。
